【裁判字號】    99,司財管,12
【裁判日期】    990714
【裁判案由】    指定遺產管理人
【裁判全文】
臺灣嘉義地方法院民事裁定            99年度司財管字第12號
聲  請  人  勞工保險局
法定代理人  甲○○
代  理  人  張雯峰律師
            奚淑芳律師
            黃曉薇律師
上列聲請人聲請指定被繼承人乙○○遺產管理人事件，本院裁定
如下：
    主  文
指定財政部國有財產局台灣南區辦事處嘉義分處為被繼承人乙○
○之遺產管理人。
對被繼承人乙○○（男，民國四十九年七月五日出生，身分證統
一編號：Ｚ000000000號，生前住嘉義市○○路二一號，於民國九
十六年五月二十一日死亡）之繼承人為承認繼承之公示催告。
被繼承人乙○○之繼承人，應自前項公示催告最後登載新聞紙之
日起，壹年內承認繼承，上述期限屆滿，無繼承人承認繼承時，
被繼承人乙○○之遺產，於清償債權並交付遺贈物後，如有剩餘
即歸屬國庫。
聲請程序費用新臺幣壹仟元由被繼承人乙○○之遺產負擔。
    理  由
一、按先順序繼承人均拋棄其繼承權時，由次順序之繼承人繼承
    。其次順序繼承人有無不明或第四順序之繼承人均拋棄其繼
    承權者，準用關於無人承認繼承之規定；繼承開始時，繼承
    人之有無不明者，由親屬會議於一個月內選定遺產管理人，
    並將繼承開始及選定遺產管理人之事由，向法院報明；無親
    屬會議或親屬會議未於繼承開始時起一個月內選定遺產管理
    人者，利害關係人或檢察官，得聲請法院選任遺產管理人。
    民法第1176條第6 項、第1177條、第1178條第2 項定有明文
    。又公示催告期限屆滿，無繼承人承認繼承時，其遺產於清
    償債權，並交付遺贈物後，如有賸餘，歸屬國庫；非公用國
    有財產以財政部國有財產局為管理機關，民法第1185條、國
    有財產法第12條規定甚明。
二、聲請意旨略以：被繼承人乙○○自民國（以下同）96年05月
    09日起因大腸癌在財團法人嘉義基督教醫院住院診療，並於
    96年05月21日因病過世，詎料，被繼承人之弟即第三人曾寅
    財與其姊妹曾琇聆，於同年05月24日以乙○○有殘廢事由申
    請殘廢給付，聲請人殊不知申請殘廢給付時被繼承人已過世
    ，於同年06月實撥殘廢給付42萬7766元至被繼承人玉山銀行
    之帳號中。嗣後，經被繼承人之女曾郁雅以被繼承人死亡為
    由向聲請人提出死亡給付時，聲請人方知被繼承人於申請殘
    廢給付前早已死亡，並不符合殘廢給付之要件，爰依民法第
    179 條與第184 條第1 項後段、第2 項向第三人曾寅財提起
    訴訟，請求返還盜領被繼承人之殘廢給付42萬7000元。惟聲
    請人主張之訴訟經嘉義地方法院98年度嘉簡字第766 號以及
    99年度簡上字第49號判決結果，皆以第三人曾寅財之盜領行
    為所侵害非聲請人之權益，而係侵害被繼承人特定範圍受益
    人之權利，以及聲請人與第三人曾寅財間無直接損益變動關
    係等理由，認定聲請人主張第三人曾寅財應負不當得利返還
    義務與侵權行為損害賠償責任，係屬無理由。據此，聲請人
    主張被繼承人除被第三人曾寅財盜領之款項外並無其他遺產
    ，故有選任遺產管理人，再代位遺產管理人向第三人曾寅財
    請求返還盜領款項之必要，係屬利害關係人，爰聲請指定財
    政部國有財產局台灣南區辦事處嘉義分處為被繼承人乙○○
    之遺產管理人，並提出乙○○勞工保險殘廢給付申請書記給
    付收據、勞工保險局保給殘字第09660360010 號函、行政法
    院89年度訴字第279 號判決要旨、玉山銀行嘉義分行玉山嘉
    義字第08032706號函及所附取款憑條、被繼承人乙○○財產
    歸屬清單、本院98年嘉簡字第696 號判決及龍民勤96繼字第
    655 、613 號函等件影本為證。經本院審核上開文件無誤，
    並依職權調閱本院96年度繼字第613 號、96年度繼字第655
    號拋棄繼承事件卷宗核閱屬實，自堪信為真實，且核與前揭
    法條規定，尚無不合。
三、經查，本件被繼承人乙○○之臺灣地區繼承人均已拋棄繼承
    ，大陸地區配偶潘章燕亦未於繼承開始起三年內以書面向本
    院為繼承之表示，視為拋棄繼承，且繼承人未依民法第1177
    條之規定選定遺產管理人，足徵其等對被繼承人乙○○遺產
    之處置已漠不關心。今聲請人主張被繼承人乙○○除遭第三
    人冒領之款項外名下並無其他財產，倘聲請人欲起訴請求返
    還該款項，確有選任遺產管理人之必要。本院認財政部國有
    財產局台灣南區辦事處嘉義分處為國庫之綜理機關，其備有
    財產管理之專才，且保護無人繼承財產之債權人之權利，亦
    屬政府之義務，於遺產管理指定之實際運作，應認選任國有
    財產局為遺產管理人較為妥適。綜上所述，爰選任財政部國
    有財產局台灣南區辦事處嘉義分處為遺產管理人，並依法為
    承認繼承之公示催告。
四、依非訟事件法第157條，裁定如主文。
中    華    民    國    99    年    7     月    14    日
                  家事法庭  司法事務官  朱旆瑩
以上正本係照原本作成。
如對本裁定抗告須於裁定送達後10日內向本院提出抗告狀。
中    華    民    國    99    年    7     月    14    日
                                書記官  李漢仁

司法院資訊處製作；財團法人民間司法改革基金會備份。
